---
title: "Tarea 4 - Muldimensional Scaling"
date: "Mariana Godina, Lorena Malpica, Sonia Mendizábal, Victor Montoya "
author: "Equipo 3"
output: pdf_document
---


---


```{r, echo=FALSE, warning=FALSE, message=FALSE}
knitr::opts_chunk$set(echo = TRUE, 
                      fig.width = 6, fig.height = 4, fig.align = "center")
library(tidyverse)
library(stringr)
library(lubridate)
library(MVA)
library(metodosMultivariados2017)

theme_set(theme_minimal())

data("senado_votaciones")
#dim(senado_votaciones)
# setwd("/home/lmalpica/Desktop/itam-semestre2/mauricio")
aux.senadores <- read.csv("../data/senadores-partidos.csv", header = FALSE,
                          col.names = c("senador", "partido", "estado")) %>% 
  mutate(partido = str_trim(partido))

tab.senadores <- data.frame(
  senador = colnames(senado_votaciones)[-1:-3]
  ) %>% 
  left_join(aux.senadores, by = "senador") %>% 
  mutate(senador.id = row.names(.), 
         partido = str_replace_all(partido, "ṔAN", "PAN"))
```



En esta tarea se presenta cada paso para obtener Multidimensional Scaling 
usando datos de votaciones de propuestas en el senado. Para 
los valores faltantes de la base se creó la siguiente función que 
sustituye los valores faltantes por 99.
```{r}
NAReplace <- function(col){
  col2 <- ifelse(is.na(col), 99, col)
  return(col2)
}
```

A continuación presentamos paso por paso el análisis:



#### 1. Se calcula la matriz de distancias euclideanas. 




```{r}
d <- senado_votaciones %>% 
  dplyr::select(-1:-3) %>% 
  t() %>%
  as_tibble() %>% 
  mutate_all(funs(NAReplace(.))) %>% 
  dist(method = "euclidean") %>% 
  as.matrix()
n <- nrow(d)
```

#### 2. Se genera la matriz centradora `kn`.

```{r}
kn <- diag(1, n) - (1/n)*rep(1, n)*rep(1, n)
dim(d)
dim(kn)
```



#### 2. Se centra la matriz de distancias al cuadrado, por filas y por columnas. Así obtenemos la matriz `b`.

$$B=\frac{-1}{2}k_nD^2k_n$$


```{r}
b <- (-1/2) *((kn %*% d^2) %*% kn)
```


#### 3. Se realiza la descomposición espectral 

Sabemos que:
$$B=XX^T$$

Por lo tanto teniendo B podemos obtener X usando el método de descomposición espectral. Primero se obtienen los eigenvalores y eigenvectores de B tomando k eigenvectores y eigenvalores. P es la matriz de eigenvectores y C la matriz de eigenvalores.

$$P=[V_1, V_2, |...| , V_k]  \hspace{2cm} \lambda_1\geq\lambda_2\geq...\geq\lambda_k  
 \hspace{2cm}
C=\begin{bmatrix}
    \lambda_1      & \dots & 0 \\
   \dots    & \dots & \dots \\
    0        & \dots & \lambda_n
\end{bmatrix}$$

```{r}
eigenval <- eigen(b)
c <-  diag(eigenval$values)
p <-  eigenval$vectors
eigenval$values
```


#### 4. Aproximación de componentes. 


De acuerdo a la demostración vista en clase sabemos que:

$$X= PC^{1/2}= [V_1, V_2, |...| , V_n] \begin{bmatrix}
    \sqrt\lambda_1      & \dots & 0 \\
   \dots    & \dots & \dots \\
    0        & \dots & \sqrt\lambda_n
\end{bmatrix}=[\sqrt\lambda_1V_1, \sqrt\lambda_2V_2,|...|, \sqrt\lambda_nV_n ]$$ 
Suponemos que:
$$\lambda_1\geq\lambda_2\geq...\geq\lambda_n$$
Entonces:
$$\hat{X}=[\sqrt\lambda_1V_1, \sqrt\lambda_2V_2,|...|, \sqrt\lambda_kV_k ] $$
es una aproximación de grado k de X si  $$k\leq n$$


```{r}
aprox <- p %*% sqrt( abs(c) ) %>% 
  as_tibble()
aprox[1:5, 1:10]
```


#### 5. Gráfica de componentes. 

Graficamos dos componentes de la aproximación de X. 

```{r}
tab.gg <- aprox %>% 
  as_tibble() %>% 
  mutate(senador.id = row.names(.)) %>% 
  left_join(tab.senadores, by = 'senador.id')

ggplot(tab.gg, aes(x = V1, y = V2, color = partido)) + 
  geom_point(size = 3) + 
  scale_color_manual(values = c("gray", "blue", "yellow", "red", "black", "green"))
```


Usando el MDS con la función `cmdscale` de R y se obtienen resultados
iguales. 
```{r}
fit <- cmdscale(d, eig = TRUE, k = 2)
x <- fit$points[, 1]
y <- fit$points[, 2]
plot(x, y, pch = 19)
```

No se observa una agrupación clara entre los senadores de acuerdo al partido al que pertenecen. A continuación se presenta la gráfica incluyendo nombres 
de senadores. 

```{r}
ggplot(tab.gg, aes(x = V1, y = V2, 
                   color = partido,label = tab.gg$senador)) + 
  geom_point(size = 3) + 
  scale_color_manual(values = c("gray", "blue", "yellow", "red", "black", "green"))+
  geom_text(check_overlap = T, size = 3)
```


Sin embargo, si se puede ver un grupo compuesto principalmente 
por senadores del PAN y PRI. En la siguiente gráfica, se presentan 
algunos nombres de senadores agrupación mencionada.

```{r}
ggplot(tab.gg[tab.gg$V1<0,], aes(x = V1, y = V2,
                                 color = partido,label = tab.gg[tab.gg$V1<0,]$senador)) + 
  geom_point(size = 3) + 
  scale_color_manual(values = c("gray", "blue", "yellow", "red", "black", "green"))+
  geom_text(check_overlap = T, size = 3)
```


Se observan algunos senadores aislados, en su mayoría senadores independientes, 
del PAN y del PRD. 

```{r}
ggplot(tab.gg[tab.gg$V2>175,], 
       aes(x = V1, y = V2, 
           color = partido,label = tab.gg[tab.gg$V2>175,]$senador)) + 
  geom_point(size = 3) + 
  scale_color_manual(values = c("gray", "blue", "yellow", "red", "black", "green"))+
  geom_text(check_overlap = F, size = 3)
```


Sería interesante buscar por nombre a los senadores que pertenecen al grupo más delimitado y ver que relación hay entre ellos, si son figuras líderes en sus partidos o si pertenecen a estados cercanos geográficamente. 



#### 6. Ejemplo Adicional

Como ejemplo adicional, se presenta la asociación de iniciativas propuestas
en el senado. A continuación, se realiza el proceso del análisis 
multidimensional scaling.

```{r}
d <- senado_votaciones %>% 
  dplyr::select(-1:-3) %>% 
  as_tibble() %>% 
  mutate_all(funs(NAReplace(.))) %>% 
  dist(method = "euclidean") %>% 
  as.matrix()
n <- nrow(d)
kn <- diag(1, n) - (1/n)*rep(1, n)*rep(1, n)

dim(d)
dim(kn)
b <- (-1/2) *((kn %*% d^2) %*% kn)

eigenval <- eigen(b)
c <-  diag(eigenval$values)
p <-  eigenval$vectors
aprox <- p %*% sqrt( abs(c) ) %>% 
  as_tibble()
aprox[1:5, 1:10]
```

Con el resultado obtenido graficamos las distancias entre iniciativas y lo visualizamos de acuerdo a las fechas en las que fueron votadas.


```{r}
fechas.vec <- factor(month(senado_votaciones$FECHA)) 
ggplot(aprox, aes(x = V1, y = V2)) + 
  geom_point(aes(color = fechas.vec), size = 2)  + 
  theme(legend.position = 'bottom') + 
  guides(color = guide_legend(title = "Mes de Votación"))
```

Usando el MDS con la función `cmdscale` de R y se obtienen resultados
iguales. 
```{r}
fit <- cmdscale(d, eig = TRUE, k = 2)
x <- fit$points[, 1]
y <- fit$points[, 2]
plot(x, y, pch = 19)
```

En este caso, se puede observar una agrupación de 
propuestas por mes. 
