---
title: "Ejemplo Juguete"
output: html_notebook
---

Con el fin de ilustrar esta técnica se generaron aleatoriamente círculos concéntricos de tres diferentes radios que lucen como se presenta en la siguiente imagen:

```{r echo=FALSE}
#se generan 3 circulos 150 puntos cada uno se distribuyen uniforme con radio
#1, 2.8 y 5 , y Gaussian noise with standard deviation 0.25 added to each point
library(ggplot2)
set.seed(123)
#circulo radio 5
x3 <- runif(75,-5,5)
y3 <- c(sqrt(25-x3^2), -sqrt(25-x3^2))
z3 <- rep(5,150)
noise3 <- rnorm(150,0,.25)
x3 <- x3 + noise3
y3 <- y3 + noise3
#circulo radio 2.8
x2 <- runif(75,-2.8,2.8)
y2 <- c(sqrt(2.8^2-x2^2), -sqrt(2.8^2-x2^2))
z2 <- rep(2.8,150)
noise2 <- rnorm(150,0,.25)
x2 <- x2 + noise2
y2 <- y2 + noise2
#circulo radio 1
x1 <- runif(75,-1,1)
y1 <- c(sqrt(1-x1^2), -sqrt(1-x1^2))
z1 <- rep(1,150)
noise1 <- rnorm(150,0,.25)
x1 <- x1 + noise1
y1 <- y1 + noise1
#juntado los datos
datos <- data.frame(x=c(x1,x2,x3), y=c(y1,y2,y3),z=c(z1,z2,z3))
ggplot(datos, aes(x, y, color=factor(z))) + geom_point() + coord_fixed() + xlim(-5.6,5.6) + ylim(-5.6,5.6) + theme_bw() + scale_color_discrete(name="Círculo de radio:")
```


Se realiza Análisis de Componentes Principales basado en kernels variando la función kernel utilizada con el objetivo de comparar los resultados.

Se necesita installar el paquete `kernlab` y se usa la función `kpca(...)`.

En las siguientes figuras se muestra el kernel gaussiano con una $sigma = .2$ ,$.1$ y $.5$ respectibamente, se piden 2 componentes principales. 

```{r warning=FALSE}
library(kernlab)
library(magrittr)
library(dplyr)
library(tidyr)
theme_set(theme_bw())
#kernel gaussiano
kpc_gaus <- kpca(~.,
                 data = datos[],
                 kernel="rbfdot", 
                 kpar=list(sigma=.2), 
                 features=2)
matrix.kpca <- as.data.frame(rotated(kpc_gaus))
matrix.kpca$Z <- datos$z
ggplot(matrix.kpca, aes(V1, V2, color = factor(Z))) + 
  geom_point() +
  scale_color_discrete(name="Círculo de radio:")

kpc_gaus <- kpca(~.,
                 data = datos,
                 kernel="rbfdot", 
                 kpar=list(sigma=.1), 
                 features=2)
matrix.kpca <- as.data.frame(rotated(kpc_gaus))
matrix.kpca$Z <- datos$z
ggplot(matrix.kpca, aes(V1, V2, color = factor(Z))) + 
  geom_point() +
  scale_color_discrete(name="Círculo de radio:")

kpc_gaus <- kpca(~.,
                 data = datos,
                 kernel="rbfdot", 
                 kpar=list(sigma=.5), 
                 features=2)
matrix.kpca <- as.data.frame(rotated(kpc_gaus))
matrix.kpca$Z <- datos$z
ggplot(matrix.kpca, aes(V1, V2, color = factor(Z))) + 
  geom_point() +
  scale_color_discrete(name="Círculo de radio:")
```

En la siguientes figuras se usa un kernel polinomial de orden 2 y 3. Con 2 componentes principales.

```{r warning=FALSE}
#kernel polinomial
kpc_pol <- kpca(~.,
                 data = datos,
                 kernel="polydot", 
                 kpar=list(degree=2), 
                 features=2)
matrix.kpca <- as.data.frame(rotated(kpc_pol))
matrix.kpca$Z <- datos$z
ggplot(matrix.kpca, aes(V1, V2, color = factor(Z))) + 
  geom_point() + scale_color_discrete(name="Círculo de radio:")

kpc_pol <- kpca(~.,
                 data = datos,
                 kernel="polydot", 
                 kpar=list(degree=3), 
                 features=2)
matrix.kpca <- as.data.frame(rotated(kpc_pol))
matrix.kpca$Z <- datos$z
ggplot(matrix.kpca, aes(V1, V2, color = factor(Z))) + 
  geom_point() + scale_color_discrete(name="Círculo de radio:")
```

La siguiente figura muestra el kernel tangente con $scala$ = $.1$ y dos componentes principales. 

```{r warning=FALSE}
#kernel tangente
kpc_tan <- kpca(~.,
                 data = datos,
                 kernel="tanhdot",
                 kpar =list(scale = .1),
                 features=2)
matrix.kpca <- as.data.frame(rotated(kpc_tan))
matrix.kpca$Z <- datos$z
ggplot(matrix.kpca, aes(V1, V2, color = factor(Z))) + 
  geom_point() + scale_color_discrete(name="Círculo de radio:")
```

La siguiente figura muestra el kernel laplace con $sigma$ = $1$ y dos componentes principales. 

```{r warning=FALSE}

#kernel laplace
kpc_lap <- kpca(~.,
                 data = datos,
                 kernel="laplacedot", 
                 kpar=list(sigma=1),
                 features=2)
matrix.kpca <- as.data.frame(rotated(kpc_lap))
matrix.kpca$Z <- datos$z
ggplot(matrix.kpca, aes(V1, V2, color = factor(Z))) + 
  geom_point() + scale_color_discrete(name="Círculo de radio:")
```

Kernel lineal 

```{r warning=FALSE}

#kernel lineal 
kpc_lap <- kpca(~.,
                 data = datos,
                 kernel="vanilladot", 
                  kpar = list(),
                 features=2)
matrix.kpca <- as.data.frame(rotated(kpc_lap))
matrix.kpca$Z <- datos$z
ggplot(matrix.kpca, aes(V1, V2, color = factor(Z))) + 
  geom_point() + scale_color_discrete(name="Círculo de radio:")
```

