---
title: "Kernel PCA"
author: "Equipo 3"
date: "16 de mayo de 2017"
output: html_document
---

```{r setup, include=FALSE}
knitr::opts_chunk$set(echo = TRUE)
```


###Metodos Kernel

En ocasiones, es necesario analizar los datos tomando como base una estructura no lineal.

<b> Definicion</b> Una funcion $k: X \times X \to \Re$ es funcion Kernell si existe un espacio de Hilbert $F$ y una funcion  $\Phi:X \to F$ tal que  para toda $x, y \in X$:
$$ k(x,y)=\langle\Phi(X). \Phi(Y)\rangle_F$$
Una funcion Kernel es aquella que calcula directamente el producto interior de dos elementos pertenecientes a $X$ en otro espacio $F$ sin necesidad de calcular explicitamente el valor de las entradas en ese otro espacio.

#### Ejemplos de funciones Kernel (clase)

Las funciones kernel nos permiten detectar relaciones no lineales utilizando algoritmos lineales. Si escogemos la funcion kernel apropiada, podemos capturar la estructura no lineal de los datos.

Sea $x,y \in \mathbb{R}^p$:

$\bullet Kernel \quad Lineal$
$$ k(x,y)=x^Ty $$


$\bullet Kernel \quad Polinomial$
$$ k(x,y)= (ax^Ty+c)^d, \quad d \in \mathbb{Z}, c\geq0,  \alpha \neq0 $$
$\bullet Kernel \quad Gaussiano$
$$ k(x,y)= \exp(-\frac{\|x-y\|^2}{2\sigma^2}), \sigma\neq0 $$
Algunos programas reciben el parametro $\gamma= \frac{1}{2\sigma^2}$

$\bullet Kernel \quad Laplaciano$
$$ k(x,y)= \exp(-\frac{\|x-y\|}{\sigma}), \sigma\neq0 $$
$\bullet Kernel \quad Tangente \quad Hiperbolico$
$$ k(x,y)= tanh(\alpha x^Ty+c), \alpha\neq0, c\geq0 $$.

###Funcion Kernel a PCA

Partiendo de un conjunto de datos $X \in  \mathbb{R}^{n\times p}$ se aplica una transformacion $\Phi$, y se mapea al espacio $F$

$$\Phi:X \to F$$
Y se trabajara con los elementos $$\Phi(x_1), \Phi(x_2),\dots,\Phi(x_n) $$

Supongamos que las $\Phi 's$ estan centradas.  Entonces la matriz de varianzas y covarianzas $C \in \mathbb{R}^{p\times p}$ de los datos transformados es:
$$C= \frac{1}{n}\sum_{i=1}\Phi(x_i)\Phi(x_i)^T, $$

Ahora, buscaremos obtener los vectores caracteristicos de la matriz de correlaciones. Equivalente a resolver el siguiente sistema:
$$\lambda v=Cv $$


Donde los vectores propios $v$ se pueden expresar como combinacion lineal de $\Phi(x_1), \Phi(x_2),\dots,\Phi(x_n)$, pues
$$\lambda v=Cv = \frac{1}{n}\sum_{i=1}\Phi(x_i)\Phi(x_i)^Tv,$$
entonces,
$$v= \frac{1}{\lambda n}\sum_{i=1}\Phi(x_i)\Phi(x_i)^Tv= \frac{1}{\lambda n}\sum_{i=1}(\Phi(x_i)^Tv)\Phi(x_i), $$
por lo tanto
$$v= \sum_{i=1}\alpha_i \Phi(x_i)$$
Partiendo de $\lambda v=Cv$ se tiene que
$$\lambda \sum_{i=1}\alpha_i (\Phi(x_k).\Phi(x_i))= \frac{1}{n}\sum_{i=1} \alpha_i \bigg(\Phi(x_k).\sum_{j=1}\Phi(x_j) \bigg)(\Phi(x_j).\Phi(x_i)) $$
Definiendo la matriz $K \in \mathbb{R}^{nxn}$ como $K_{ij}=(\Phi(x_i).\Phi(x_j))$, lo anterior equivale a 
$$n \lambda K \alpha =K^2\alpha, $$
y basta con resolver el problema $n \lambda \alpha = K \alpha$ para valores caracteristicos distintos de cero.

Por lo tanto, $\lambda v=Cv$ se reduce a obtener los vectores propios de la matriz kernel $K$.

Para obtener la componente principal no lineal con respecto a $\Phi$, de un vector $x \in \mathbb{R}^{p}$ con imagen en $F$, se debe calcular su proyeccion en los vectores propios $v_j, (j=1\dots , p)$ de la matriz de varianzas y covarianzas $C$, es decir $(v_j.\Phi(x))$

Usando el truco del Kernel
$$v_j.\Phi(x) = \sum_{i=1}\alpha_j^i (\Phi(x_i).\Phi(x))=\sum_{i=1}\alpha_j^ik(x_i,x)$$
donde $\alpha_j^i$ es el elemento $i (i=1, \dots ,n)$ del j-esimo vector caracteristico de C.
Se tiene una condicion de normalizacion para los vectores caracteristicos de $C, v_1, \dots v_n$
$$ (v_j.v_j)=1$$
lo cual se traduce en una condicion sobre los vectores $\alpha$, pues:
$$(v_j.v_j)= \sum_{i=1}\alpha_j^i \alpha_j^k (\Phi(x_i).\Phi(x_k))=\alpha_j K \alpha_j = \lambda_j(\alpha_j . \alpha_j)$$

y por lo tanto

$$\lambda_j(\alpha_j . \alpha_j)=1$$.

###Ejemplo 1, Puntos de Circunferencia


Un primera forma para ilustrar el <i>Kernel PCA</i>, es generar puntos aleatorios correspondientes a circunferencias.

Tomamos 3 radios distintos para generar 150 puntos correspondientes a tres diferentes circunferencias. Es decir, generamos 450 puntos.

$$R_1=1 \quad R_2=2.8 \quad R_3=5$$
$$ x^2+y^2=R_i + c $$

```{r echo=FALSE}
#se generan 3 circulos 150 puntos cada uno se distribuyen uniforme con radio
#1, 2.8 y 5 , y Gaussian noise with standard deviation 0.25 added to each point
library(ggplot2)
set.seed(123)
#circulo radio 5
x3 <- runif(75,-5,5)
y3 <- c(sqrt(25-x3^2), -sqrt(25-x3^2))
z3 <- rep(5,150)
noise3 <- rnorm(150,0,.25)
x3 <- x3 + noise3
y3 <- y3 + noise3
#circulo radio 2.8
x2 <- runif(75,-2.8,2.8)
y2 <- c(sqrt(2.8^2-x2^2), -sqrt(2.8^2-x2^2))
z2 <- rep(2.8,150)
noise2 <- rnorm(150,0,.25)
x2 <- x2 + noise2
y2 <- y2 + noise2
#circulo radio 1
x1 <- runif(75,-1,1)
y1 <- c(sqrt(1-x1^2), -sqrt(1-x1^2))
z1 <- rep(1,150)
noise1 <- rnorm(150,0,.25)
x1 <- x1 + noise1
y1 <- y1 + noise1
#juntado los datos
datos <- data.frame(x=c(x1,x2,x3), y=c(y1,y2,y3),z=c(z1,z2,z3))
ggplot(datos, aes(x, y, color=factor(z))) + geom_point() + coord_fixed() + xlim(-5.6,5.6) + ylim(-5.6,5.6) + theme_bw() + scale_color_discrete(name="Círculo de radio:")
```


Se realiza Análisis de Componentes Principales basado en kernels cambiando la función kernel utilizada con el objetivo de comparar los resultados.

Necesitamos el paquete `kernlab` y se usa la función `kpca(...)`.

####Kernel Gaussiano
En las siguientes figuras se muestra KPCA usando la funcion <i>Kernel Gaussiano</i> y variando el parametro $\sigma$ tal que,  $$\sigma_1 = 0.2, \quad \sigma_2=0.1,\quad \sigma_3=0.5$$.



$$ k(x,y)= \exp(-\frac{\|x-y\|^2}{2\sigma^2}), \sigma\neq0 $$
```{r warning=FALSE, fig.height=4, fig.width=8}
library(kernlab)
library(magrittr)
library(dplyr)
library(gridExtra)
library(tidyr)
theme_set(theme_bw())
#kernel gaussiano
kpc_gaus <- kpca(~.,
                 data = datos[],
                 kernel="rbfdot", 
                 kpar=list(sigma=.2), 
                 features=2)
matrix.kpca <- as.data.frame(rotated(kpc_gaus))
matrix.kpca$Z <- datos$z
gg1<-ggplot(matrix.kpca, aes(V1, V2, color = factor(Z))) + 
  geom_point() +
  xlab("PC1")+
  ylab("PC2")+
  scale_color_discrete(name="Círculo de radio:")+
  theme(legend.position = "bottom")
gg1

kpc_gaus <- kpca(~.,
                 data = datos,
                 kernel="rbfdot", 
                 kpar=list(sigma=.1), 
                 features=2)
matrix.kpca <- as.data.frame(rotated(kpc_gaus))
matrix.kpca$Z <- datos$z
gg2<-ggplot(matrix.kpca, aes(V1, V2, color = factor(Z))) + 
  geom_point() +
  xlab("PC1")+
  ylab("PC2")+
  scale_color_discrete(name="Círculo de radio:")+
  theme(legend.position = "bottom")
gg2

kpc_gaus <- kpca(~.,
                 data = datos,
                 kernel="rbfdot", 
                 kpar=list(sigma=.5), 
                 features=2)
matrix.kpca <- as.data.frame(rotated(kpc_gaus))
matrix.kpca$Z <- datos$z
gg3<-ggplot(matrix.kpca, aes(V1, V2, color = factor(Z))) + 
  geom_point() +
  xlab("PC1")+
  ylab("PC2")+
  scale_color_discrete(name="Círculo de radio:")+
  theme(legend.position = "bottom")
gg3
grid.arrange(gg1,gg2,gg3, nrow=1)
```

####Kernel Gaussiano
En las siguientes figuras se muestra KPCA usando la funcion <i>Kernel Polinomial</i> de orden 2 y 3.

$$d_1=2, \quad d_2=3$$

$$ k(x,y)= (ax^Ty+c)^d, \quad d \in \mathbb{Z}, c\geq0,  \alpha \neq0 $$

```{r warning=FALSE}
#kernel polinomial
kpc_pol <- kpca(~.,
                 data = datos,
                 kernel="polydot", 
                 kpar=list(degree=2), 
                 features=2)
matrix.kpca <- as.data.frame(rotated(kpc_pol))
matrix.kpca$Z <- datos$z
ggplot(matrix.kpca, aes(V1, V2, color = factor(Z))) + 
  geom_point() + 
  xlab("PC1")+
  ylab("PC2")+
  scale_color_discrete(name="Círculo de radio:")

kpc_pol <- kpca(~.,
                 data = datos,
                 kernel="polydot", 
                 kpar=list(degree=3), 
                 features=2)
matrix.kpca <- as.data.frame(rotated(kpc_pol))
matrix.kpca$Z <- datos$z
ggplot(matrix.kpca, aes(V1, V2, color = factor(Z))) + 
  geom_point() + 
  xlab("PC1")+
  ylab("PC2")+ scale_color_discrete(name="Círculo de radio:")
```

####Kernel Tangente
En las siguientes figuras se muestra KPCA usando la funcion <i>Kernel Tangente Hiperbolico</i> con $escala$ = $.1$ y dos componentes principales. 

$$ k(x,y)= tanh(\alpha x^Ty+c), \alpha\neq0, c\geq0 $$.

```{r warning=FALSE}
#kernel tangente
kpc_tan <- kpca(~.,
                 data = datos,
                 kernel="tanhdot",
                 kpar =list(scale = .1),
                 features=2)
matrix.kpca <- as.data.frame(rotated(kpc_tan))
matrix.kpca$Z <- datos$z
ggplot(matrix.kpca, aes(V1, V2, color = factor(Z))) + 
  geom_point() + 
  xlab("PC1")+
  ylab("PC2")+ scale_color_discrete(name="Círculo de radio:")
```

####Kernel Laplaciano
En las siguientes figuras se muestra KPCA usando la funcion <i>Kernel Laplace</i> con parametro $sigma$ = $1$ y dos componentes principales. 
$$\sigma=1 $$
$$ k(x,y)= \exp(-\frac{\|x-y\|}{\sigma}), \sigma\neq0 $$
```{r warning=FALSE}

#kernel laplace
kpc_lap <- kpca(~.,
                 data = datos,
                 kernel="laplacedot", 
                 kpar=list(sigma=1),
                 features=2)
matrix.kpca <- as.data.frame(rotated(kpc_lap))
matrix.kpca$Z <- datos$z
ggplot(matrix.kpca, aes(V1, V2, color = factor(Z))) + 
  geom_point() + 
  xlab("PC1")+
  ylab("PC2")+ scale_color_discrete(name="Círculo de radio:")
```

####Kernel lineal 

Y por ultimo, las primeras dos componentes del Kernel Lineal

```{r warning=FALSE}

#kernel lineal 
kpc_lap <- kpca(~.,
                 data = datos,
                 kernel="vanilladot", 
                  kpar = list(),
                 features=2)
matrix.kpca <- as.data.frame(rotated(kpc_lap))
matrix.kpca$Z <- datos$z
ggplot(matrix.kpca, aes(V1, V2, color = factor(Z))) + 
  geom_point() + 
  xlab("PC1")+
  ylab("PC2")+ scale_color_discrete(name="Círculo de radio:")
```



```{r, echo = F, warning=F}
library(tidyverse)
library(FactoMineR)
library(ggbiplot)
library(kernlab)
library(gridExtra)
theme_set(theme_bw())
```



###Ejemplo Billetes

La base se obtuvo del repositorio de la Universidad de Irvine California (UCI).
<https://archive.ics.uci.edu/ml/machine-learning-databases/00267/data_banknote_authentication.txt>.

Consiste de imágenes de 400 x 400 pixeles de 762 billetes verdaderos y 610 billetes
falsificados, a las cuáles se les aplicó una transformación Wavelet 
para extraer características. En total, se tienen 1372 observaciones con 
las siguientes 5 variables: 
-variance, 
-skewness, 
-curtosis, 
-entropy,
-class.

En la siguiente gráfica se muestra la distribución de 
cada variable de la transformación por clase (billete verdadero o falso).
Se puede observar que únicamente en varianza se observa una
distribución diferente entre clases. 

```{r, echo=F}
df.bank <- read_delim(
  "https://archive.ics.uci.edu/ml/machine-learning-databases/00267/data_banknote_authentication.txt",
          ",",
          col_names = c("variance", "skewness", "curtosis", "entropy", "class"))
df.bank <- df.bank %>% mutate(class = factor(class))
# saveRDS(df.bank, "../tareas/data/data_banknote_authentication.Rds")
head(df.bank)
dim(df.bank)
df.bank %>% 
  gather(var.lab, var.val, 1:4) %>% 
  ggplot(aes(x = var.val, fill = factor(class))) + 
  # geom_density(alpha = .5) +
  geom_histogram(alpha = .5, position = "dodge", bins = 20) +
  facet_wrap(~var.lab, scales = "free") + 
  ylab("count") + 
  xlab(NULL)
```


Para el ejercicio, se divide la muestra en dos partes. El 70% de los
datos se toma como muestra de entrenamiento y el resto como 
muestra de prueba. Es importante mencionar que los datos considerados 
en el ejercicio son centrados.


```{r, echo=F}
# Centrados
tab.cent <- df.bank %>% 
  select(1:4) %>% 
  scale(scale = F) %>% 
  as_tibble()
names(tab.cent) <- paste0(names(tab.cent), "_c")
df.bank <- df.bank %>% 
  cbind(tab.cent) %>% 
  as_tibble()

# muestra entrenamiento y prueba
set.seed(161826)
muestra <- sample(1:nrow(df.bank), size = floor(nrow(df.bank)*.70))

data.train <- df.bank[muestra,]
data.test <- df.bank[-muestra,]
```

El objetivo será predecir si un billete es falso considerando las variables
anteriores implementando componentes principales y componentes principales con
kernel. Es decir, la predicción se realiza con un modelo logístico 
donde las variables serán las componentes. 



### PCA




```{r, echo=F}
# muestra de entrenamiento
pca.bank <- prcomp(data.train %>% 
                       select(ends_with("_c")))
summary(pca.bank)
```

```{r, fig.height=4, fig.width=9}
# biplot pca entrenamiento
bip.train <- data.train %>% 
  cbind(pca.bank$x %>% scale()) %>% 
  as_tibble() 
gg.1 <- ggplot(bip.train, aes(x = PC1, y = PC2, 
                    color = class)) + 
  geom_point() + 
  theme(legend.position = "bottom")
gg.2 <- ggplot(bip.train, aes(x = PC2, y = PC3, 
                    color = class)) + 
  geom_point()+ 
  theme(legend.position = "bottom")
gg.3 <- ggplot(bip.train, aes(x = PC3, y = PC4, 
                    color = class)) + 
  geom_point()+ 
  theme(legend.position = "bottom")
grid.arrange(gg.1, gg.2, gg.3, nrow = 1)
```




### KPCA

```{r, fig.height=6, fig.width=9}
# pca kernel entrenamiento
kpca.bank <- kpca(x =data.train %>% 
                    select(ends_with("_c")) %>%  as.matrix, 
            kernel = "rbfdot",
            kpar = list(sigma=.01),
            features = 7)

# biplot kpca entrenamiento
kbip.train <- data.train %>% 
  cbind(kpca.bank@rotated) %>%
  # cbind( pcv(kpca.bank) ) %>%
  as_tibble()
names(kbip.train)[10:16] <- paste0("PC", 1:7)
gg.1 <- ggplot(kbip.train, aes(x = PC1, y = PC2, 
                              color = class)) + 
  geom_point() + 
  theme(legend.position = "bottom")
gg.2 <- ggplot(kbip.train, aes(x = PC2, y = PC3, 
                              color = class)) + 
  geom_point()+ 
  theme(legend.position = "bottom")
gg.3 <- ggplot(kbip.train, aes(x = PC3, y = PC4, 
                              color = class)) + 
  geom_point()+ 
  theme(legend.position = "bottom")
gg.4 <- ggplot(kbip.train, aes(x = PC4, y = PC5, 
                              color = class)) + 
  geom_point() + 
  theme(legend.position = "bottom")
gg.5 <- ggplot(kbip.train, aes(x = PC5, y = PC6, 
                              color = class)) + 
  geom_point()+ 
  theme(legend.position = "bottom")
gg.6 <- ggplot(kbip.train, aes(x = PC6, y = PC7, 
                              color = class)) + 
  geom_point()+ 
  theme(legend.position = "bottom")
grid.arrange(gg.1, gg.2, gg.3, gg.4, gg.5, gg.6, nrow = 2)
```



### Regresión PCA

```{r}
# ---- # 
# regresiones pca
mod.pca <- glm(formula = class ~ PC1 + PC2 + PC3 + PC4 , 
               data = bip.train, 
               family = binomial(link = 'logit'))
# entrenamiento
table(predict(mod.pca, type = "response") %>% round, 
      bip.train$class)
```

```{r}
# prueba
pca.fit.test <- predict(pca.bank, data.test %>% select(ends_with("_c")))
bip.test <- data.test %>% 
  cbind(pca.fit.test) %>% 
  as_tibble() 
tab <- table(bip.test$class, 
             round(predict(mod.pca, bip.test, type = "response")))
tab
prop.table(tab, 2) %>% round(2)
```

```{r}
aciertos <- bip.test$class == round(predict(mod.pca, bip.test, type = "response"))
sum(aciertos)/length(aciertos)
```





### Regresiones KPCA


```{r}
# ----
# regresiones kpca
mod.kpca <- glm(formula = class ~ PC1 + PC2 + PC3 + PC4, 
               data = kbip.train, 
               family = binomial(link = 'logit'))
# entrenamiento
table(kbip.train$class, 
      predict(mod.kpca, type = "response") %>% round)
```

```{r}
# prueba
pca.fit.test <- predict(kpca.bank, data.test %>% select(ends_with("_c")))
kbip.test <- data.test %>% 
  cbind(pca.fit.test) %>% 
  as_tibble() 
names(kbip.test)[10:16] <- paste0("PC", 1:7)
```

```{r}
tab <- table(kbip.test$class, 
             round(predict(mod.kpca, kbip.test, type = "response")) )
tab
prop.table(tab, 2) %>%  round(2)
```

```{r}
aciertos <- kbip.test$class == round(predict(mod.kpca, kbip.test, type = "response"))
sum(aciertos)/length(aciertos)
```
